【裁判字號】    94,簡上,422
【裁判日期】    950403
【裁判案由】    贓物
【裁判全文】
臺灣桃園地方法院刑事判決             94年度簡上字第422號
上  訴  人
即  被  告  己○○
            庚○○
上列上訴人即被告因贓物案件，不服本院民國九十四年九月十五
日九十四年度桃簡字第一九四八號第一審判決（臺灣桃園地方法
院檢察署檢察官聲請簡易判決處刑聲請書案號：九十四年度偵字
第一一七二七號），提起上訴，經本院合議庭認為應適用通常程
序審理，自為第一審判決如下：
    主   文
原判決撤銷。
己○○、庚○○均無罪。
    理   由
一、本件公訴意旨略以：被告己○○前因傷害案件，經臺灣桃園
    地方法院判處有期徒刑五月確定，於民國九十二年十二月二
    日准以易科罰金執行完畢，猶不知悔改，竟基於收受贓物之
    犯意，於九十三年六月至七月間，明知甲○○（另案通緝中
    ）所有之車牌Ｖ九－七四三一號二面（係喬蔡依項所有之車
    牌，委託八德某修理廠理報廢並辦理註銷，下稱系爭車牌）
    係其服務之汽車修理廠所有之車牌，係來路不明之物，收受
    後，於九十四年五月六日將前揭車牌懸掛於向被告庚○○借
    用之車牌號碼ＣＡ－一二八二號小客車上（該車係被告庚○○之妻陳曉君所有，平常由被告庚○○使用，因未驗車，業
    於九十四年四月十五日經監理站註銷車牌號碼，並已收回）
    ，同月七日將車返還予被告庚○○，被告庚○○發覺所有之
    車前後加掛系爭車牌二面，亦基於收受贓物之犯意，繼續懸
    掛於其所有之車行駛。嗣於同月八日十五時許，在桃園市○○路與安慶路口處，停車之際，為警查獲，因認被告二人均
    涉犯刑法第三百四十九條第一項之收受贓物罪嫌等語。
二、按犯罪事實應依證據認定之，無證據不得認定其犯罪事實。
    且檢察官就被告犯罪事實，應負舉證責任，並指出證明之方
    法。又不能證明被告犯罪者，應諭知無罪之判決，刑事訴訟
    法第一百五十四條第二項、第一百六十一條第一項、第三百
    零一條第一項分別定有明文。又按事實之認定，應憑證據，
    如未能發現相當證據，或證據不足以證明，自不能以推測或
    擬制之方法，以為裁判基礎；在訴訟上用以證明事實之證據
    ，須於通常一般之人均不致於有所懷疑，而得確信其為真實
    之程度者，始得據以為有罪之認定，倘其證明尚未達到此一
    程度，而有合理之懷疑性存在，致使無從為有罪之確信時，
    即應為無罪之判決（最高法院四十年臺上字第八六號、七十
    六年臺上字第四九八六號判例可資參照）。另按刑法上之贓
    物罪，原在防止因竊盜、詐欺、侵占各罪被奪取或侵占之物
    難於追及或回復，故其前提要件，必須犯前開各罪所得之物
    ，始得稱為贓物（最高法院四十一年臺非字第三十六號判例
    意旨可資參照）。
三、本件公訴人認被告己○○、庚○○二人涉犯收受贓物犯行，
    無非係以證人丙○○於警詢、偵查中之指述為主要論據。然
    訊之被告二人均堅詞否認有何收受贓物之犯行，被告己○○
    辯稱：系爭車牌係其司機甲○○所交付供伊使用，甲○○於
    交付時稱其先前原在修理廠工作，係之前客戶交付伊代為處
    理，伊不疑有他，方接受使用之等語置辯，而被告庚○○則
    辯稱：伊不知車牌為贓物，伊有詢問過甲○○，甲○○表示
    系爭車牌係其客戶委託其代為處理等語，故伊不疑有他方懸
    掛於其車上等語。本院經查：
  (一)系爭車牌原係喬蔡伊項所有，於九十三年六月間，由甲○○
    將系爭車牌交予被告己○○，被告己○○並將之懸掛於被告
    庚○○之自小客車上使用，嗣於九十四年五月八日上午十一
    時四十分許（聲請簡易判決處刑書誤載為同日下午二時許）
    ，為警在桃園縣桃園市○○路與安慶街口查獲系爭車牌懸掛
    於被告庚○○所駕自小客車上乙節，業據證人丙○○即喬蔡
    依項之子於警詢、偵查中供陳在卷及證人戊○○於本院審理
    時證述明確，並有車籍作業系統－查詢認可資料乙紙及現場
    照片二張在卷足憑。
  (二)而依卷附桃園縣政府警察局車牌遺失受理報案單上固記載車
    主於九十三年十二月十六日下午三時許，至桃園縣政府警察
    局平鎮分局建安派出所報案系爭車牌遭竊，檢察官亦以此認
    定系爭車牌係屬贓物，然訊之證人丙○○於本院審理時證稱
    ：系爭車牌原係伊母親喬蔡依項所有，並懸掛於自小客車上
    ，嗣將車子、車牌一同交由修車廠代為處理報廢事宜，後來
    因為車牌一直有罰單進來，顯然並沒有報廢，又找不到車牌
    ，所以才去警局報遺失，伊亦不確定車是否遭竊，相關事情
    均係由伊哥哥乙○○處理等語明確，而訊之證人乙○○於本
    院審理時則證稱：系爭車牌原係伊母親喬蔡依項所有，並懸
    掛於自小客車上，於九十一年間該車借予他人時發生碰撞，
    故伊將車子、車牌、證件交予在桃園縣新屋鄉開設修車廠之
    丁○○，請伊代為處理報廢程序，但之後一直收到監理站所
    寄發之交通違規罰單，伊雖有去找丁○○，但因丁○○所開
    設之修車廠業已結束營業，故未尋獲，嗣有在路上碰到丁○○，丁○○方告知已將系爭車牌交予桃園市平鎮市的另一家
    修車廠代為處理，故伊與丁○○至桃園縣政府警察局平鎮分
    局建安派出所備案，並告知上情，但員警僅有報失竊方能處
    理等語明確，而經本院於九十五年三月二十日審理程序傳喚
    證人丁○○到庭，丁○○具結證稱：確係乙○○將系爭車牌
    等交予其代為處理報廢程序，因當時已要結束所經營的修車
    廠，並將之頂讓與其另一亦開設修車廠之朋友，而恰張明本
    係該朋友所經營修車廠之實際管理者，而甲○○則係張明本
    的弟弟，當時亦在該修車廠工作，所以即將乙○○委託其處
    理報廢系爭車牌轉交予張明本，請其代為處理，嗣因碰到乙○○，方知張明本未為確理等語明確。是由前揭證人所述可
    知，系爭車牌係由證人乙○○先交予丁○○代辦報廢事宜，
    丁○○復將之交予張明本，並委托張明本辦理車輛報廢，然
    張明本未依約為之，而經由其兄弟甲○○轉手予被告二人使
    用，此與被告二人辯稱：甲○○於交付系爭車牌時，係告知
    其客人委託其代為處理等語相符，是被告二人前揭所辯尚非
    虛妄，故綜合上情以觀，張明本雖未依其與丁○○之約定，
    辦理系爭車牌之報廢事宜，而將系爭車牌轉交予他人使用，
    姑不論張明本是否應負民事賠償責任，亦或另涉犯刑法背信
    罪嫌，然系爭車牌確無「遭竊」亦或「遺失」之情事，依首
    揭說明，自難認系爭車牌係屬「贓物」，是檢察官單憑喬蔡
    依項所填具之桃園縣政府警察局車牌遺失受理報案單即遽認
    系爭車牌係屬贓物，實嫌速斷。
  (三)另按刑法上贓物罪之成立，須行為人於收受之初即對其所收
    受之物係屬贓物有所認識，始足當之。否則，因缺乏犯罪之
    故意，自難成立該罪。證人丁○○雖於本院九十五年三月二
    十日審理時，庭呈其寄發予張明本之存證信函一紙，所載內
    容大致為張明本未依約定辦理系爭車牌之報廢手續，認張明
    本涉犯刑法第三百三十五條侵占罪嫌等語，惟此僅屬證人丁○○個人之意見，檢察官並未對張明本有何追訴「侵占」犯
    行之舉，況縱認張明本確有侵占系爭車牌之犯行，惟本件系
    爭車牌歷經多次轉手，已如前述，是相關證人間之事實、法
    律關係均屬複雜，本院亦係歷經多次開庭調查，始查知上情
    ，是實難苛責被告二人知悉上情，進而推論被告二人於收受
    系爭車牌時其主觀上即已明知甲○○交付之系爭車牌確屬贓
    物；再者，被告二人使用他人之車牌，固影響監理單位對車
    籍管理正確性，甚而逃避課稅、交通稽查等事項，被告二人
    理應接受相關單位之行政處罰，然尚難憑被告二人有逃避車
    籍管理及交通稽查之舉，即逕認被告二人知悉甲○○交付之
    車牌係屬贓物。綜上所述，縱認系爭車牌確屬贓物無訛，惟
    乏證據證明被告二人於收受系爭車牌之際，即明確知悉系爭
    車牌係屬贓物，依上開說明，被告二人既欠缺對系爭車牌係
    屬贓物之主觀上認識，自不得以收受贓物罪相繩。
四、綜上所述，本件公訴人所舉之證述，尚不足以證明被告二人
    確有收受贓物之犯行，不能證明被告二人犯罪，自應依法為
    被告無罪之諭知。原審以被告二人罪證明確而依刑法第三百
    四十九條第一項規定逕對其論罪科刑，自有未洽。被告二人
    上訴意旨否認犯罪指摘原判決不當，為有理由，是原判決既
    有前開違誤即屬無可維持，應由本院予以撤銷改判，而為被
    告無罪之諭知。
五、又本院就檢察官起訴被告二人所涉上開收受贓物犯行已對其
    為無罪判決之諭知，原審本不得適用刑事訴訟法第七編所定
    之簡易程序對其論罪科刑，而應依刑事訴訟法第四百五十二
    條及第四百五十一條之一第四項但書第三款之規定適用通常
    程序為審判，則本院所為前開判決，應係依刑事訴訟法第四
    百五十五條之一第三項之規定準用同法第三百六十九條第一
    項之規定適用第一審通常程序而為之第一審通常程序判決，
    附此敘明。
據上論斷，應依刑事訴訟法第四百五十五條之一第一項、第三項
、第四百五十二條、第三百六十九條第一項前段、第三百六十四
條、第三百零一條第一項前段，判決如主文。
本案經檢察官廖先志到庭執行職務。
中    華    民    國    九十五    年   四   月   三    日
                        臺灣桃園地方法院刑事第十庭
                                審判長法  官  江德民
                                      法  官  許炎灶
                                      法  官  柯姿佐
上正本證明與原本無異。如不服本判決，應於判決送達後10日內
向本院提出上訴狀（應附繕本），上訴於臺灣高等法院。
                                      書記官  蔡紫凌
中    華    民    國    九十五    年   四   月   六    日


司法院資訊處製作；財團法人民間司法改革基金會備份。
